---
title: "Actividad 1.1 Matrices y Estadística"
author: "Franco Mendoza Muraira A01383399"
date: "`r Sys.Date()`"
output:
  pdf_document: default
  word_document: default
  html_document: default
---

```{r setup, include=FALSE}
knitr::opts_chunk$set(echo = TRUE)
```

# Problema 1

```{r}
A = matrix(c(2,4,-3,0,-2,5,9,0,6),nrow=3,ncol=3,byrow=TRUE)
B= matrix(c(8,6,-2,-7,9,-5,-3,5,1),nrow=3,ncol = 3,byrow=TRUE)
```


##### Matriz A:
```{r}
A
```

##### Matriz B:
```{r}
B
```
### Operaciones con las matrices

```{r}
# A+B =
A+B
# 4A+3B= 
4*A+3*B
# A' =
t(A)
# A^-1
solve(A)
# Determinante de A:
det(A)
# Determinante de la transpuesta de A: 
det(t(A))
```

# Problema 2
```{r}
A = matrix(c(2,1,3,-3,3,0,-2,-1,4,5,0,-5),nrow=3,ncol=4,byrow = TRUE)
B= matrix(c(4,-3,5,8,2,1,-2,0),nrow=4,ncol=2)
```

##### Matriz A:
```{r}
A
```

##### Matriz B:
```{r}
B
```

### Operaciones con las matrices
```{r}
# A*B
A%*%B
```

# Problema 3
```{r}
df=read.csv(file="mcdonaldsmenu.csv")
cuant_df = df[,c("Calories","Protein","Carbohydrates","Sugars")]
```

#### **Vector de medias**

##### Vector de medias usando funcion colMeans de R:
```{r}
colMeans(cuant_df)
```



##### Vector de medias usando formula matriz de medias:
```{r}
ones = rep(1,nrow(cuant_df))
print(t(cuant_df)%*%ones*1/nrow(cuant_df))
```

Se puede ver que los 2 vectores son iguales.
#### **Matriz de Varianzas y Covarianzas**

##### Varianza y Covarianza usando funcion cov de R: 

```{r}
print(cov(cuant_df))
```

##### Varianza y Covarianza con formula matriz varianza covarianza:

```{r}
mean_df = as.matrix(sweep(cuant_df,2,colMeans(cuant_df)))
print( 1/nrow(cuant_df)*(t(mean_df)%*%(mean_df)))
```

Se ve que las 2 matrices son diferentes, esto debido a la manera que son calculadas, pero los numeros de ambas matrices siguen siendo parecidos.

#### **Matriz de Correlacion**

##### Matriz de correlacion con funcion cor de R:

```{r}
covar= diag(cov(cuant_df))
cor(cuant_df)
```

##### Matriz de correlacion con formula matriz de correlacion:
```{r}
print(solve(sqrt(diag(covar)))%*%cov(cuant_df)%*%solve(sqrt(diag(covar))))
```

Se puede ver que las matrices son iguales siendo calculadas asi.
#### **Valores y vectores propios de la matriz de covarianzas y de la de correlación.**

##### Valores y vectores propios de la matriz de covarianzas:
```{r}
eigen(var(cuant_df))
```

##### Valores y vectores propios de la matriz de correlacion:
```{r}
eigen(cor(cuant_df))
```

`

